【裁判字號】    90,易,1154
【裁判日期】    900508
【裁判案由】    竊盜
【裁判全文】
臺灣高雄地方法院刑事判決                          九十年度易字第一一五四號
    公  訴  人  臺灣高雄地方法院檢察署檢察官
    被      告  甲○○
                乙○○
    選任辯護人  陳景裕律師
                王伊忱律師
                鄭美玲律師
右列被告因竊盜案件，經檢察官提起公訴（九十年度偵字第一五一七號），本院判決
如左：
    主  文
甲○○、乙○○共同竊盜，各處有期徒刑參月，如易科罰金，均以參佰元折算壹日。
    事  實
一、甲○○於民國八十六年間因侵占遺失物、偽造文書等案件，經本院判處罰金三千
    元及拘役五十日確定，於八十七年三月二十二日執行完畢。乙○○八十五年間因
    過失致死案件，經本院於八十五年三月五日判處有期徒刑一年八月，緩刑五年確
    定，復於八十八年間因竊盜案件，經台灣板橋地方法院判處拘役五十九日確定，
    並經台灣高等法院判決上訴駁回確定在案，於八十九年五月三日執行完畢，均不
    知悔改，甲○○以收購廢鐵為業，於八十九年一月八日中午十二時四十五分許，
    由甲○○駕駛車牌號碼Ｆ六─八四九一號自小貨車附載乙○○，行經高雄市苓雅
    區○○○路二六七號前，見陳水旺所有置於騎樓下並已上鎖之車牌號碼０八三─
    三三九一號（舊車牌）、引擎號碼ＶＬＸＩＮ─三三三九三０號重型機車一輛，
    兩人竟基於意圖為自己不法所有之共同犯意聯絡，推由甲○○著手將該輛重型機
    車自騎樓下推至馬路旁，兩人再合力將機車搬至自小貨車上而竊取之，得手後適
    被車主陳水旺之妻丁○○及其友人丙○○當場發覺，並報警處理。
二、案經高雄市政府警察局苓雅分局移送台灣高雄地方法院檢察署檢察官偵查起訴。
    理  由
一、訊據被告甲○○及乙○○均否認有何竊盜犯行，被告甲○○辯稱：我平時以收購
    廢機車為業，發現騎樓下有一輛車牌號碼０八三─三三九一號機車佈滿灰塵，輪
    胎沒氣，且無支撐架，倒靠在柱子旁，我判斷已不能騎用，乃自己獨自一人將該
    機車拖至馬路上，正準備向附近住戶詢問車主是何人及是否要出賣，適巧有一名
    老婦人向我表示該輛機車無人所有，我才將機車拖至自小貨車旁就被發覺，我並
    無竊盜之故意等語。被告乙○○則辯稱：我在工作之餘與甲○○一起出去逛，案
    發當時我很累，坐在駕駛座旁，都沒有下車等語。經查：
（一）被告甲○○於警訊及偵查中供認：我與乙○○以為是沒有人要的機車，我們就
      把該機車牽走，我們把機車放到貨車上等語（見被告甲○○警訊筆錄、偵查卷
      第十頁），被告乙○○亦於警訊及偵查供承：我與甲○○見機車已破舊，以為
      沒人要的機車，我站在車上，甲○○將機車拖到自小貨車旁等語（見被告乙○○警訊筆錄、偵查卷第十頁）。而車牌號碼０八三─三三九一號（舊車牌）、
      引擎號碼ＶＬＸＩＮ─三三三九三０號重型機車係案外人陳水旺所有等情，已
      據證人即陳水旺之妻丁○○於本院審理中到庭證述明確，並提出行車執照一紙
      附卷可證。再據證人丁○○於偵訊及本院審理中分別到庭結證：我平時將機車
      停在騎樓下，雖有打算要去監理所辦理報廢，但還未辦報廢前，這輛機車還要
      ，所以有龍頭有上鎖，而且該車外表雖然老舊些，但還可以騎乘，有支撐架，
      停放在騎樓下，並非倒靠在柱子上，案發時我送友人丙○○到門口時，看到機
      車已裝載在自小貨車上，被告二人均站在自小貨車旁，我過去質問他們，被告
      二人中一人還反過來質問我，說我機車不是我的等語明確（偵查卷第十五頁、
      本院九十年四月十二日訊問筆錄），且證人丙○○於偵訊及本院審理中亦到庭
      證述：我與丁○○站在一起講話，丁○○發現時，機車確已被搬上自小貨車上
      ，丁○○質問被告後，被告二人合力迅速將機車從自小貨車上搬下來，我見丁○○與被告起爭執，就立刻打電話報警等語綦詳（同上偵查卷及本院筆錄），
      並有贓物認領保管收據一紙，及證人丁○○於本院審理中提出該機車照片四幀
      附卷可參，足證被告乙○○明知被告甲○○牽取該輛機車，且下車並合力將牽
      取之機車裝載於自小貨車上之情，應可認定。
（二）又依據證人丁○○上開證詞及本院由上開照片四幀觀察得悉該輛機車外型固然
      老舊，但尚有支撐架可支撐機車直立，懸掛舊車牌等情，衡諸常情，機車懸掛
      舊車牌至多僅足以表彰車主尚未辦理換發新車牌，監理單位就該車之車籍資仍
      登記申領舊號牌，但並不當然表示車主就該機車有拋棄所有之意思；再參以被
      告甲○○於本院審理中已坦承該輛機車之龍頭鎖已上鎖，故以拖行之方式將機
      車自騎樓下拖出來，其平時所收購報廢之機車，大部分是沒有車牌的，如有車
      牌會請車主先辦理車牌註銷等語（本院九十年四月二十四日審判筆錄），據上
      各情，足證被告甲○○以收購報廢機車為業，對於報廢之機車應先行向監理機
      關辦理車牌註銷之行政程序，已知之甚詳，且明知所牽取之機車懸掛有車牌，
      車主尚未辦理車牌註銷手續，及該機車雖然佈滿灰塵，但機車龍頭已上鎖，顯
      然車主並無拋棄所有權之意思，詎被告甲○○竟未先向鄰里詢問打探該機車車
      主是否有出售之意，逕自將機車自騎樓下拖行到馬路上，被告甲○○與乙○○
      二人對於所牽取之機車並無誤認無主物或他人廢棄物之情事，其與被告乙○○
      意圖為自己不法之所有而共同竊取機車之犯行，罪證明確，犯行足堪認定。
（三）至被告甲○○辯稱：當時有一名老婦向我表示該機車無人所有云云，惟查，被
      告甲○○未能提供該名老婦人之姓名、住所以供本院查證，被告甲○○謂其並
      無竊盜故意之辯解，難認為可採信。
二、核被告甲○○、乙○○所為，均係犯刑法第三百二十條第一項竊盜罪。被告二人
    就上開竊盜犯行，有犯意聯絡及行為分擔，均為共同正犯。爰審酌被告二人已有
    多次前科，被告乙○○並有竊盜前科，均為素行不佳之人，竟不思謹言慎行，為
    貪圖小利而竊取他人之機車，且於犯後仍飾詞否認犯行，態度不佳，顯無悔意，
    惟念及竊得之機車價值僅約新台幣二千元，所得不多等一切情狀，爰量處如主文
    所示之刑，並諭知易科罰金之折算標準。又修正前刑法第四十一條易科罰金之折
    算標準，業經總統於九十年一月十日公布為現行刑法第四十一條第一項，並於同
    年月十二日生效，依刑法第二條第一項前段從新從輕原則，應依修正後刑法第四
    十一條第一項前段之規定對於被告最為有利。至辯護人辯稱：被告二人因一時思
    失慮誤觸法網，及被告甲○○有正當職業，應對被告二人為免刑或對被告甲○○
    為緩刑之諭知一節，然查，被告二人共同竊盜所得之機車雖然價值僅約二千元，
    然被告二人於犯後砌詞狡辯，對於侵害他人財產法益之竊盜不法行為，迄今未見
    有何悔意，而被告二人之犯罪情節並無可憫恕之處，自無刑法第五十九條規定減
    輕其刑之適用，況本院已參酌刑法第五十七條列舉各項情狀，為如主文所示科刑
    之諭知，並無科刑過重之情狀，又被告甲○○前有侵占遺失物及偽造文書之前科
    ，仍再犯本件竊盜罪，顯然緩刑之諭知尚無法達成使其自新之立法目的，爰不為
    免刑或緩刑之諭知。
三、據上論斷，應依刑事訴訟法第二百九十九條第一項前段、刑法第二條第一前段、
    第二十八條、第三百二十條第一項、第四十一條第一項前段，罰金罰鍰提高標準
    條例第一條前段、第二條，判決如主文。
本案經檢察官林在培到庭執行職務。
中      華      民      國      九十      年      五      月      八    日
                                  臺灣高雄地方法院刑事第四庭
                                      法  官  張  桂  美
右正本證明與原本無異。
如不服本判決，應於判決送達後十日內，向本院提出上訴狀。
                                      書記官  吳  金  霞
中      華      民      國      九十      年      五      月      九    日


司法院資訊處製作；財團法人民間司法改革基金會備份。
